台灣基隆地方法院交通事件裁定　　　　100年度交聲字第568號
移送機關即　交通部公路總局台北區監理所
原處分機關
異　議　人　許能輝
即受處分人
上列異議人即受處分人因違反道路交通管理處罰條例事件，對於
台北市交通事件裁決所於民國100年11月14日所為之處分（原處
分案號：北監營裁字第裁40-ZFA067672號），聲明異議，本院裁
定如下：
    主  文
本件管轄錯誤，移送於台灣板橋地方法院。
    理  由
一、法律規定
    按法院受理有關交通事件，準用刑事訴訟法之規定，其處理
    辦法，由司法院會同行政院定之；又本條例之罰鍰基準、舉
    發或輕微違規勸導、罰鍰繳納、向處罰機關陳述意見或裁決
    之處理程序、分期繳納之申請條件、分期期數、不依限期繳
    納之處理、分期處理規定及繳納機構等事項之處理細則，由
    交通部會同內政部定之，道路交通管理處罰條例第89條及第
    92條第3項分別定有明文。就此規定而言，其意義有三：一
    ，得適用刑事訴訟法者，僅以性質上相同者為限，始得謂準
    用；若性質上不同者，則無準用之餘地。二，法院受理交通
    違規事件之聲明異議，應優先適用母法授權制訂之法規命令
    ，即道路交通事件處理辦法之規定。三，依道路交通管理處
    罰條例授權制訂之違反道路交通管理事件統一裁罰基準及處
    理細則，若與交通違規事件性質相同者，亦應在適用之範圍
    內。次按聲明異議案件，係受處分人不服同條例第8條主管
    機關所為之處罰，向法院所提起請求撤銷原處分之程序，性
    質上應屬於救濟程序，尚無疑義（司法院大法官會議第418
    號解釋參照）。至於刑事訴訟法第5條之土地管轄，其適用
    對象為法院審理第一審案件之管轄權劃分，並非定救濟程序
    之法院管轄權劃分之標準，此觀諸刑事訴訟法救濟審即第二
    審管轄法院，係向管轄第二審之高等法院為之自明（刑事訴
    訟法第361條第1項規定參照）。因此，刑事訴訟法第5條之
    土地管轄規定，能否適用在救濟程序法院之管轄，頗有疑義
    。就法體系而言，交通違規處罰之主管機關首次管轄權劃分
    ，係依違反道路交通管理事件統一裁罰基準及處理細則第25
    條規定，同條第1款至第5款之情形，按行為地；以汽車所有
    人為處罰對象者，移送其車籍地；以駕駛人為處罰對象者，
    則由駕籍地之處罰機關處理。復按聲明異議，應以司法狀紙
    ，敘述異議之理由，提出於原處分機關為之。原處分機關應
    於接受異議書狀後5日內，將該案卷宗及有關證物，送交該
    管法院；違反道路交通管理事件，受處分人不服處罰，依法
    聲明異議者，處罰機關應於接受異議書狀5日內，製作不服
    違反道路交通管理事件裁決聲明異議移送書，將案卷及有關
    證物連同聲明異議書狀，送交該管地方法院審理，道路交通
    事件處理辦法第12條及違反道路交通管理事件統一裁罰基準
    及處理細則第65條分別定有明文。再按不服主管機關所為處
    罰而聲明異議之管轄法院，首須視法有無特別明文規定；若
    無，始得依同條例第89條規定準用刑事訴訟法相關規定處理
    之。法院受理聲明異議，既屬救濟程序，並非第一審程序，
    自應依交通違規行政罰之性質，適用同條例或法規命令所定
    之管轄權，業如前述。前開法規命令既已明定受理聲明異議
    之法院為裁處機關之「該管」地方法院，自非同條例或相關
    法規並無特別規定聲明異議法院管轄權之分配。其理如同不
    服地方法院第一審裁判，提起救濟之管轄第二審法院，均係
    以管轄地方法院之第二審法院定之，並非再重新審視行為人
    之住所地、居所地或犯罪地而定自明；否則，救濟法院之管
    轄，極易隨受處分人住居所變更之時間點，隨時處於不確定
    之狀況，易形成管轄權消極衝突之情事（台灣高等法院暨所
    屬法院97年法律座談會刑事類提案第44號研討意見參照）。
    又按「舉發汽車違反道路交通管理事件，以汽車所有人為處
    罰對象者，移送其車籍地處罰機關處理；以駕駛人為處罰對
    象者，移送其駕籍地處罰機關處理；駕駛人未領有駕駛執照
    者，移送其戶籍地處罰機關處理。但有下列情形之一者，移
    送行為地處罰機關處理：一、汽車肇事致人傷亡。二、抗拒
    稽查致傷害。三、汽車駕駛人未領有駕駛執照且無法查明其
    戶籍所在地。四、汽車買賣業或汽車修理業違反本條例第57
    條規定。五、汽車駕駛人違反本條例第35條規定。」道路交
    通管理處罰條例第92條第4項授權內政部、交通部會同訂定
    發布之「違反道路交通管理事件統一裁罰基準及處理細則」
    第25條第1項規定甚明。末按法院受理交通事件，準用刑事
    訴訟法之規定，道路交通管理處罰條例第89條前段定有明文
    ，已如前述；無管轄權之案件，應諭知管轄錯誤之判決，並
    同時諭知移送於管轄法院，刑事訴訟法第304條亦規定甚詳
    。準此，受處分人如不服原處分，其聲明異議事件應由原處
    分機關之「該管」法院管轄；如繫屬之法院無管轄權，自應
    諭知管轄錯誤，並移送於有管轄權之法院。
二、本案情形
    經查：異議人即受處分人許能輝係於民國100年7月29日凌晨
    3 時1分許，駕駛其037 -E3號營業小客車，行經國道三號高
    速公路北上38.3公里處，時速114公里，超過當地之速限14
    公里，經警以雷達測速照相系統採證，而以其違反道路交通
    管理處罰條例第33條第1項第1款之規定，製單舉發。異議人
    之違規行為，依前揭違反道路交通管理事件統一裁罰基準及
    處理細則第25條第1項第5款規定，本應移送「行為地處罰機
    關」處理，故由管轄新北市汽車業務之原處分機關對異議人
    裁罰，即首次裁罰之權限，其程序上尚無違誤；惟原處分機
    關對異議人裁罰後，異議人不服處罰、聲明異議揆諸前揭說
    明，受理本件聲明異議之法院應為原處分機關所在地（新北
    市○○區○○路248巷7號）之法院即台灣板橋地方法院。本
    院既無管轄權，即審查原處分之權限，自應諭知管轄錯誤之
    判決，並移送於有管轄權之台灣板橋地方法院。
三、據上論斷
    應依道路交通管理處罰條例第89條前段，刑事訴訟法第304
    條，裁定如主文。
中    華    民    國   100    年    12    月    13    日
                  交通法庭法  官  陳  志  祥
以上正本證明與原本無異。
如不服本裁定，應於收受送達後5日內，向本院提出抗告狀，敘
述抗告之理由，抗告於台灣高等法院。
中    華    民    國   100    年    12    月    13    日
                          書記官  李  繼  業